臺灣高等法院刑事判決
111年度上易字第531號
上  訴  人  臺灣桃園地方檢察署檢察官 
被      告  黃子哲


上列上訴人因被告詐欺案件，不服臺灣桃園地方法院110年度簡
上字第449號，中華民國111年1月18日第一審判決（起訴案號：
臺灣桃園地方檢察署109年度偵字第90號、109年度偵字第2031號
），提起上訴，本院判決如下：
    主  文
原判決撤銷。
黃子哲幫助犯洗錢罪，處有期徒刑參月，併科罰金新臺幣壹萬元
，罰金如易服勞役，以新臺幣壹仟元折算壹日。緩刑貳年，並應
依如附表二和解內容欄所示支付損害賠償。
    犯罪事實
一、黃子哲知悉金融帳戶係個人理財之重要工具，為攸關個人財
    產、信用之表徵，可預見如交予陌生人使用，可能幫助詐欺
    集團成員利用該帳戶，作為向他人詐欺取財時指示被害人匯
    款及行騙之人提款之工具，遮斷資金流動軌跡，以掩飾、隱
    匿犯罪所得之目的，竟為圖辦理貸款，心存僥倖，基於縱有
    人以其金融帳戶實施詐欺取財，及掩飾、隱匿犯罪所得等犯
    罪目的使用，亦不違背其本意之幫助詐欺取財及幫助一般洗
    錢之不確定故意，於民國108年9月25日15時許，在新北市○○
    區○○○路000號(起訴書誤載為桃園市桃園區某址)之統一便利
    商店光華門市，將所申辦中國信託商業銀行帳號000-000000
    000000號帳戶（下稱中信帳戶）、安泰商業銀行帳號000-00
    000000000000號帳戶（下稱安泰帳戶）、凱基商業銀行帳號
    000-000000000000號帳戶（下稱凱基帳戶）、兆豐商業銀行
    帳號000-00000000000號帳戶（下稱兆豐帳戶）之提款卡、
    存摺，寄送予自稱「王栢翰」真實姓名年籍不詳之人所指定
    之「陳必卿」，並以手機通訊軟體LINE告知「王栢翰」其密
    碼。迨該人得手後，旋供自己或他人所屬之詐欺集團使用，
    而該集團成員意圖為自己或第三人不法之所有，基於詐欺取
    財之犯意聯絡，於如附表一所示之詐騙時間，以如附表一所
    示之詐騙方法，致如附表一所示之人陷於錯誤，因而於如附
    表一所示之時間，依指示匯款如附表一所示之金額至上開4
    帳戶後，除廖子萱匯入如附表一編號1中所示新臺幣(下同)2
    9,987元，因遭通報警示圈存，仍留存在中信帳戶內外，其
    餘附表一編號1至5部分金額均經該集團成員持其金融卡提領
    現金，製造金流斷點，以此方式，掩飾、隱匿上開犯罪所得
    之去向。嗣經廖子萱、洪瓊華、陳家樺、黃秀惠、陳亮璇發
    覺有異，報警究辦，查悉上情。
二、案經廖子萱、洪瓊華、陳家樺、黃秀惠、陳亮璇訴由桃園市
    政府警察局桃園分局報告臺灣桃園地方檢察署檢察官偵查起
    訴。　　
    理  由
壹、證據能力：
    本件認定犯罪事實所引用之證據，皆無證據證明係公務員違
    背法定程序所取得，又檢察官、被告於本院審理時均同意作
    為證據（本院卷第88至92、109至112頁），復經審酌該等證
    據製作時之情況，尚無顯不可信與不得作為證據之情形，亦
    無違法不當與證明力明顯過低之瑕疵，且與待證事實具有關
    聯性，認為以之作為證據應屬適當，依刑事訴訟法第158條
    之4反面解釋及第159條之5規定，認均有證據能力。
貳、實體部分：
一、認定犯罪事實之證據及理由：
    訊據被告終坦承幫助詐欺、洗錢犯行，稱：因急需辦理貸款
    ，才會提供帳戶及密碼等情。經查：
  ㈠被告因急用金錢，先向金融機構申辦貸款遭拒後，經與「王
    栢翰」聯繫，得知係以製造金流假造帳戶往來交易方式代辦
    貸款，為此要求交付個人金融機構帳戶，遂於108年9月25日
    下午2時54分許，在新北市○○區○○○路000號之統一便利商店
    光華門市，以便利商店門市運送服務，依「王栢翰」指示，
    將其所有之中信、安泰、凱基及兆豐帳戶存摺影本、金融卡
    寄交指定收件人「陳必卿」，並於同日下午3時2分許，以LI
    NE語音方式告知「王栢翰」金融卡密碼之事實，業據被告於
    警詢、檢察官訊問、原審及本院審理時供述在卷（臺灣桃園
    地方檢察署109年度偵字第90號偵查卷宗，下稱偵90卷，第1
    0至12、121至124頁；原審110年度簡上字第449號刑事卷宗
    ，下稱原審簡上卷，第48至53、189至193頁；本院卷第82至
    88、114至116頁），並有被告與「王栢翰」間轉發之統一超
    商股份有限公司代收款專用繳款證明、繳款統一發票（原審
    簡上卷第65頁）、被告與「王栢翰」之通訊軟體LINE對話紀
    錄（原審簡上卷第55至157頁）附卷可資佐證，此情首堪認
    定。
  ㈡「王栢翰」所屬詐欺集團成員取得被告之中信、安泰、凱基
    及兆豐帳戶後，即於附表一編號1至5所示時間地點，以電話
    聯繫告訴人廖子萱、洪瓊華、陳家樺、黃秀惠及陳亮璇(下
    稱廖子萱等人），佯稱為網拍、銀行客服，其等網路購物設
    定錯誤，須取消設定等語，致上開廖子萱等人為真，而依其
    指示分別於如附表一編號1至5所示時間，匯款至被告所有上
    揭各該帳戶內，再由該集團成員持被告所寄交之各該帳戶金
    融卡提領現金之事實，亦據廖子萱等人於警詢時證述綦詳（
    偵90卷第21至24、29至31、45至49、61、62頁；臺灣桃園地
    方檢察署109年度偵字第2031號偵查卷宗，下稱偵2301卷，
    第27、28頁），且有廖子萱等人之報案資料即受理詐騙帳戶
    通報警示簡便格式表、金融機構聯防機制通報單、內政部警
    政署反詐騙案件紀錄表等資料、匯款之各金融機構之自動櫃
    員機交易明細表（偵90卷第25、27、33至41、51至59、63至
    71、101至105頁，偵2031卷第65至84、101至103頁）、被告
    所有中信、安泰、凱基及兆豐帳戶之交易往來明細（偵90卷
    第73至97頁，偵2013卷第61、62頁）在卷足稽，被告將其所
    有之中信、安泰、凱基及兆豐帳戶交付「王栢翰」，為「王
    栢翰」所屬詐欺集團成員用以詐騙告訴人廖子萱等人之財物
    得手，亦足認定。
  ㈢被告將其所有中信、安泰、凱基及兆豐帳戶之金融卡及密碼
    予「王栢翰」所指定之人，應具備幫助詐欺取財之不確定故
    意：
　⒈按金融機構貸款業務涉及國家金融體系穩定與健全運作，於
    信用評價、償債能力勢必從嚴審查，其擔保品、信用能力不
    足者，多為金融機構所拒，至民間借款業者，其放貸條件未
    若金融機構嚴謹，然因呆帳風險提升，借款利率將隨之提高
    ，此乃借貸市場正常機制，代辦貸款業者不論係向金融機構
    抑或民間業者借貸，其受託代為辦理相關程序，自當循其交
    易常規為之，此為一般智識程度之守法公民應有之認識。又
    依現今不論是銀行或民間貸款實務，除須提供個人之身分證
    明文件外，並須敘明其個人之工作狀況、收入金額及相關之
    財力證明資料（如不動產、工作收入證明、扣繳憑單等），
    如此，銀行或民間貸款機構透過徵信調查申請人之債信後，
    始得決定是否核准貸款，以及所容許之貸款額度，自無要求
    申貸人提供帳戶存摺及金融卡、密碼之必要，且倘若貸款人
    債信不良，並已達金融機構無法承擔風險之程度時，任何人
    理應均無法貸得款項。是依一般人之社會生活經驗，借貸者
    若見他人不以其還款能力之相關資料作為判斷貸款與否之認
    定，反而要求借貸者交付銀行帳戶物件及密碼，衡情借貸者
    對於該等銀行帳戶可能供他人作為財產犯罪之不法目的使用
    ，當有合理之預期。觀諸「王栢翰」於108年9月25日上午10
    時37分以LINE與被告聯繫，於同日下午1時30分以LINE轉發
    貸款契約書範本予被告，被告在尚未簽定貸款契約前，即於
    同日下午2時54分依指示將上開4家金融帳戶提款卡寄交予「
    王栢翰」指定之「陳必卿」，另據被告所稱：「王栢翰」僅
    曾詢問被告所需貸得資金數額、職業工作，索取身分證件資
    料後，即要求被告提供金融機構之、金融卡及密碼等帳戶資
    料，並要求被告將上開資料寄出乙情(本院卷第115、116頁)
    ，且有被告與「王栢翰」之有LINE對話紀錄1份附卷足稽（
    原審簡上卷第55至65頁）。可知「王栢翰」並未針對被告所
    述之工作收入狀況及被告之資力、還款能力採取任何求證或
    徵信舉動，亦未詢及被告得否提供借款擔保、後續如何進行
    對保程序，乃至於議定簽約之內容均付之闕如，益顯與金融
    機構或民間借貸放款實務之運作及風險管理模式迥然有異。
    　　　　
　⒉金融機構帳戶係本於個人社會信用從事資金流通，具有強烈
    屬人性格，此項理財工具，一般民眾皆得申請使用，並無特
    殊限制，若有藉端向他人蒐集帳戶者，依通常社會經驗，當
    就其是否為合法用途存疑，尤以近來利用人頭帳戶作為詐欺
    取財之犯罪工具，迭有所聞，此經政府機關、傳播媒體廣為
    宣導周知。被告於案發時，年47歲，具大學學歷，從事過貿
    易公司業務、停車場司機及紙廠業務等工作（本院卷第115
    頁），有長期使用金融機構帳戶，甚有申辦貸款之經驗（偵
    90卷第122頁，本院卷第115、116頁），深諳金融卡係以所
    設密碼為唯一識別方式，同時持有金融卡、密碼者，將得任
    意利用該帳戶從事各種金融活動，其中尤以存匯轉帳、提領
    款項最為普遍。而被告於偵查及本院中供稱：我之前有成功
    申貸過2次的經驗，當時是提供薪資轉帳資料，當時銀行沒
    有要我提供帳戶、密碼，這次我是在中信銀行登錄資料申辦
    貸款，經「王栢翰」與我聯繫，對方說要幫我作帳，且提供
    4家金融機構帳戶是為了讓金流分散比較均勻，我就交出中
    信、安泰、凱基及兆豐帳戶，其中中信帳戶餘額315元、凱
    基帳戶餘額185元、安泰帳戶餘額696元、兆豐帳戶餘額405
    元；我不知道「王栢翰」的真實身分、工作地點等語（偵90
    卷第121至124頁，本院卷第82至87頁），是依被告所述，其
    以製造金流美化帳戶方式貸款，無異以不實資力詐借金錢，
    已明顯違常，且本案其聯繫「王栢翰」欲辦理借款事宜時，
    並未如其前次借款情況一樣有簽立任何申貸文書或借款契約
    ，亦無簽立本票等相關資料以確保未來將如期償還借款，即
    逕自提供上開中信、安泰、凱基及兆豐帳戶之金融卡及密碼
    予「王栢翰」，此已與一般貸款實務之必要流程有違。
  ⒊又被告於原審審易案件準備程序時供稱：我當時想要借20萬
    ，但20萬的貸款要如何取得，「王栢翰」沒有講，我也不清
    楚等語（臺灣桃園地方法院109年度審易字第2096卷，下稱
    原審審易卷，第72至74頁；本院卷84、115、116頁），衡諸
    被告本案係因無法向金融機構借款而向民間借款等節，業如
    前述，是被告於本案係希望透過貸款填補己身資金缺口，且
    於案發時已無法透過合法途徑取得貸款等情，應堪認定。被
    告主觀上既認「王柏翰」專員係為所任公司審核被告申貸資
    力，實難想見「王栢翰」有何正當理由要為素昧平生、原就
    因資力不足難以申貸之被告虛增交易往來明細，欺騙自家貸
    款人或公司予以貸款之可能？本案被告縱為解經濟困頓而在
    遭金融機構拒絕貸款後，配合「王栢翰」之指示，依指示其
    所有中信、安泰、凱基及兆豐帳戶提款卡寄交予「王栢翰」
    指定之人，且寄交之收件人竟非民間貸款公司，而為「陳*
    卿(按即陳必卿)」之自然人，且以便利商店「光華門市」而
    非以民間貸款機構之實際設立地址為收件地址，顯露可議之
    跡，再被告毫無保留即提供密碼以令「王栢翰」所屬詐欺集
    團成員得利用被告提供之帳戶資料遂行其等詐騙廖子萱等人
    之匯款工具，本案被告主觀既知「王栢翰」意在虛構不實之
    交易往來明細，另被告既無法防免「王栢翰」所稱假造金流
    之舉係以詐術方式行騙所得，仍毫無忌憚地一次將其所有中
    信、安泰、凱基及兆豐帳戶及密碼併同提供，實難認被告已
    遵守法秩序之維持與平衡，被告為求貸款而漠視違常、不加
    判斷而放棄自我管理應注意之義務，則自應就法秩序之破壞
    及社會生活風險之提高，負其法律責任。　
　⒋再者，金融卡之使用以密碼為唯一識別途徑，無從加註條件
    限制持卡人使用目的、方式，被告有使用金融帳戶之經驗，
    對此當然知之甚詳，其預見帳戶恐遭違法使用之可能，仍因
    需錢孔急，於利用人頭帳戶遂行詐欺犯罪手法甚囂塵上之際
    ，在「王栢翰」之真實身分、工作單位均屬不明之情況下，
    枉顧帳戶被利用為犯罪工具之危險，擇其餘額鮮少之中國信
    託、安泰、凱基及兆豐帳戶提供素昧平生之「王栢翰」，降
    低個人財產受損風險，被告任由毫無所悉之不詳人員管領支
    配其帳戶，對於詐欺犯罪不法構成要件之實現，雖非有意使
    其發生，然此項結果之發生，顯不違背被告之本意，其容任
    之心態，即屬不確定故意甚明，即令被告主觀上真有辦理貸
    款之意，仍無從解免其提供個人金融機構帳戶，使他人得以
    遂行詐欺犯罪之罪責。
　⒌被告固曾以其亦受「王栢翰」之詐騙而購買8,000元之點數，
    其實為詐欺犯罪之被害人等語。惟查：
　⑴本案「王栢翰」於108年9月30日上午以「有事要跟黃大哥報
    告一下」(上午10:18)等語為發語，在被告以LINE語音與「
    王栢翰」聯絡後，被告表示「實在沒辦法借到」(13:40)，
    「王栢翰」再回復以「連五千都沒辦法嗎」、「這樣會暈倒
    」等語，被告原以「實在沒辦法借到」、「真的沒辦法」、
    「是阿」、「調不到」、「那就不借了」、「真的不行」、
    「月底了都沒錢了」(下午1:40~下午1:50)，卻旋於同日下
    午1:54經「王栢翰」以LINE語音與被告聯繫後，被告即改稱
    以「晚上拿給你 OK嗎」(下午2:05)，且於同日18:58傳發購
    買5,000元遊戲點數之「代收款專用繳款證明」予「王栢翰
    」，詢問「王栢翰」以「明天何時還我」(下午6:59)，「王
    栢翰」則回覆以「黃大哥1萬5要記得領出來還給我耶」(下
    午6:59)、「這樣黃大哥 明天要領回的錢是8,000塊」(20:3
    1) 等語，被告再於同日下午8時33分傳發購買3,000元遊戲
    點數之「代收款專用繳款證明」予「王栢翰」(20:33)等情
    ，有被告與「王栢翰」間之LINE對話截圖附卷可參(偵90卷
    第127至177頁，原審簡上卷第55至157頁)。       
　⑵本案被告遭訴之犯行乃於108年9月25日下午2時54分將上開4
    家金融帳戶提款卡寄交予「王栢翰」指定之「陳必卿」，任
    由「王栢翰」所屬詐欺成員在被告同意下，得如其本人般使
    用其所提供之上開金融帳戶作為詐騙及洗錢等犯行資以規避
    查緝等節，至被告不論嗣後有無遭「王栢翰」施以詐術致陷
    於錯誤而於5日後之108年9月30日晚間6時58分、晚間8時33
    分有依「王栢翰」之指示分別購買5,000元、3,000元之遊戲
    點數際遇，實無礙於被告此前有一次將其所有中信、安泰、
    凱基及兆豐帳戶及密碼併同提供，為求貸款而漠視違常、不
    加判斷而放棄自我管理應注意之義務，應就法秩序之破壞及
    社會生活風險之提高負其法律責任之認定，併此敘明。 　
　㈣又洗錢防制法所稱之「洗錢」行為，依第2條之規定，係指：
    意圖掩飾或隱匿特定犯罪所得來源，或使他人逃避刑事追
    訴，而移轉或變更特定犯罪所得；掩飾或隱匿特定犯罪所
    得之本質、來源、去向、所在、所有權、處分權或其他權益
    者；收受、持有或使用他人之特定犯罪所得。並於第14條
    、第15條規定其罰則，俾防範犯罪行為人藉製造資金流動軌
    跡斷點之手段，去化不法利得與犯罪間之聯結。申言之，洗
    錢防制法之立法目的，在於防範及制止因犯第3條所列之特
    定犯罪而取得或變得之財物或財產上利益及其之孳息，藉由
    包含處置（即將特定犯罪所得直接予以移轉或變更）、分層
    化（即以迂迴層轉、化整為零之多層化包裝方式，掩飾或隱
    匿特定犯罪所得）及整合（即收受、持有或使用他人之特定
    犯罪所得，使之回流至正常金融體系，而得以合法利用享受
    ）等各階段之洗錢行為，使其形式上轉換成為合法來源，以
    掩飾或切斷特定犯罪所得與犯罪之關聯性，而藉以逃避追訴
    、處罰。參酌洗錢防制法第3條、第4條第2項立法說明：「
    洗錢犯罪之處罰，其有關前置犯罪之聯結，並非洗錢犯罪之
    成立要件，僅係對於違法、不合理之金流流動起訴洗錢犯罪
    ，作不法原因之聯結」、「洗錢犯罪以特定犯罪為前置要件
    ，主要著眼於對不法金流軌跡之追查，合理建構其追訴基礎
    ，與前置之特定犯罪成立與否，或是否有罪判決無關」等旨
    ，一般洗錢罪與特定犯罪係不同構成要件之犯罪，各別行為
    是否該當於一般洗錢罪或特定犯罪，應分別獨立判斷，特定
    犯罪僅係洗錢行為之「不法原因聯結」，即特定犯罪之「存
    在」及「利得」，僅係一般洗錢罪得以遂行之情狀，而非該
    罪之構成要件行為。特定犯罪之既遂與否和洗錢行為之實行
    間，不具有時間先後之必然性，只要行為人實行洗錢行為，
    在後續因果歷程中可以實現掩飾、隱匿特定犯罪所得之效果
    ，即得以成立一般洗錢罪，並不以「特定犯罪已發生」或「
    特定犯罪所得已產生」為必要。又洗錢防制法第2條修正之
    立法說明第4點，已敘明有關是否成立該條第3款洗錢行為之
    判斷重點「在於主觀上是否明知或可得而知所收受、持有」
    ，即不以「明知」為限，洗錢行為並無「明知」之要件，在
    解釋上自不能限於確定故意。而提供金融帳戶提款卡及密碼
    之行為人，因已將帳戶之提款卡及密碼等物件提供他人使用
    ，失去對自己帳戶之實際管領權限，若無配合指示親自提款
    ，即無收受、持有或使用特定犯罪所得之情形，且無積極移
    轉或變更特定犯罪所得之行為，故非屬洗錢防制法第2條第1
    款、第3款所稱之洗錢行為，不成立同法第14條第1項一般洗
    錢罪之正犯，惟特定犯罪之正犯實行特定犯罪後，為掩飾、
    隱匿其犯罪所得財物之去向及所在，而令被害人將款項轉入
    其所持有、使用之他人金融帳戶，並由該特定犯罪正犯前往
    提領其犯罪所得款項得手，如能證明該帳戶內之款項係特定
    犯罪所得，因已被提領而造成金流斷點，該當掩飾、隱匿之
    要件，該特定犯罪正犯自成立一般洗錢罪之正犯。又刑法第
    30條之幫助犯，係以行為人主觀上有幫助故意，客觀上有幫
    助行為，即對於犯罪與正犯有共同認識，而以幫助意思，對
    於正犯資以助力，但未參與實行犯罪之行為者而言。幫助犯
    之故意，除需有認識其行為足以幫助他人實現故意不法構成
    要件之「幫助故意」外，尚需具備幫助他人實現該特定不法
    構成要件之「幫助既遂故意」，惟行為人只要概略認識該特
    定犯罪之不法內涵即可，無庸過於瞭解正犯行為之細節或具
    體內容。此即學理上所謂幫助犯之「雙重故意」。金融帳戶
    乃個人理財工具，依我國現狀，申設金融帳戶並無任何特殊
    限制，且可於不同之金融機構申請多數帳戶使用，是依一般
    人之社會通念，若見他人不以自己名義申請帳戶，反而收購
    或借用別人之金融帳戶以供使用，並要求提供提款卡及告知
    密碼，則提供金融帳戶者主觀上如認識該帳戶可能作為對方
    收受、提領特定犯罪所得使用，對方提領後會產生遮斷金流
    以逃避國家追訴、處罰之效果，仍基於幫助之犯意，而提供
    該帳戶之提款卡及密碼，以利洗錢實行，仍可成立一般洗錢
    罪之幫助犯（最高法院刑事大法庭108年度台上大字第3101
    號裁定意旨參照）。經查，被告提供其所有之中信、安泰、
    凱基及兆豐帳戶予「王栢翰」所屬詐欺集團成員向廖子萱等
    人施用詐術詐取財物，而犯詐欺取財之特定犯罪，被告所有
    之中信、安泰、凱基及兆豐帳戶作為收受詐騙款項之人頭帳
    戶，並經該集團成員提領，足以製造金流斷點，掩飾、隱匿
    上開犯罪所得之去向，藉此逃避司法追訴、處罰，於正犯應
    成立一般洗錢罪。被告對於提供個人金融機構帳戶，可能被
    利用為詐欺取財之犯罪工具，有所預見，已如前述，其主觀
    上並知悉金融卡功能即在提領帳戶內金錢，對於其帳戶可能
    作為對方收受、提領特定犯罪所得，藉由被告名義之人頭帳
    戶製造金流斷點，規避司法偵查，當同可預見。從而，被告
    將中信、安泰、凱基及兆豐帳戶金融卡、密碼交付「王栢翰
    」，容任他人持以收受、提領特定犯罪所得使用，藉由被告
    名義帳戶掩飾、隱匿犯罪所得之去向，自已該當一般洗錢罪
    之幫助犯。
　㈤綜上，依卷內事證，雖無證據證明被告事前已完全知悉詐騙
    集團成員取得本案帳戶資料後，會以何方式遂行犯罪行為，
    惟被告交付之本案帳戶資料有可能供詐騙集團成員利用作為
    犯罪工具，當為被告所能預見，且其發生顯然並不違反被告
    之本意，是被告之自白核與事證相符，堪予採信。本案事證
    明確，被告所犯幫助詐欺取財、幫助洗錢犯行堪以認定，應
    依法論科。
二、論罪科刑：
  ㈠按幫助犯之成立，主觀上行為人須有幫助故意，客觀上須有
    幫助行為，亦即刑法上之幫助犯，係對於犯罪與正犯有共同
    之認識，而以幫助之意思，對於正犯資以助力，而未參與實
    施犯罪之行為者而言（最高法院84年度台上字第6475號、88
    年度台上字第1270號判決意旨參照）。被告基於幫助詐欺取
    財、洗錢之不確定故意，將中信、安泰、凱基及兆豐帳戶金
    融卡、密碼提供「王栢翰」所屬詐欺集團成員使用，使該集
    團成員得以持之作為收受、提領詐騙款項，製造金流斷點之
    工具，被告所為應僅止於幫助犯罪之故意，而為詐欺取財、
    一般洗錢罪構成要件以外之行為。是核被告所為，係犯刑法
    第30條第1項前段、第339條第1項、洗錢防制法第14條第1項
    之幫助詐欺取財罪及幫助洗錢罪。檢察官起訴書雖未就被告
    幫助洗錢犯行提起公訴，惟此部分與被告經起訴論罪之幫助
    詐欺取財犯罪事實有想像競合之裁判上一罪關係，為起訴之
    效力所及，復經告知罪名與權利（本院卷第81、107頁），
    保障被告之防禦權，本院自應併予審理。
　㈡被告以交付中信、安泰、凱基及兆豐帳戶資料之行為，幫助
    詐欺集團成員為如附表一編號1至5所示詐欺取財犯行，侵害
    如附表一編號1至5所示告訴人等財產法益，應認係一行為成
    立想像競合犯。又被告上開行為，同時觸犯幫助詐欺取財罪
    及幫助洗錢罪，為想像競合犯，應從一重論以一幫助洗錢罪
    。
　㈢被告基於幫助洗錢之不確定故意，為一般洗錢罪構成要件以
    外之行為，為幫助犯，依刑法第30條第2項規定，減輕其刑
    。
　㈣被告就本件幫助洗錢犯行，於本院審理時自白犯罪（本院卷
    第116頁），應依洗錢防制法第16條第2項規定減輕其刑，並
    遞減輕之。
三、撤銷原判決之理由及科刑審酌事由：
  ㈠被告提供中信、安泰、凱基及兆豐帳戶予「王栢翰」製造金
    流紀錄申辦貸款，不僅有以不實資力詐貸之嫌，且與被告過
    往借款經驗不同，此等代辦方式，明顯可疑，且其代辦人員
    「王栢翰」真實身分不詳，明顯可見之異常行為，理應知悉
    交付個人帳戶將淪為詐欺共犯，被告在此情況下，對於其帳
    戶可能被作為詐欺、洗錢犯罪使用，當有所預見，仍因需錢
    孔急，漠視違常、不加判斷而放棄自我管理應注意之義務，
    枉顧帳戶被利用為犯罪工具之危險，提供中信、安泰、凱基
    及兆豐帳戶予「王栢翰」使用，對於詐欺、洗錢犯罪不法構
    成要件之實現，即不違背被告本意，而有不確定之故意，原
    審以被告幫助詐欺之犯罪事實不能證明，為無罪之判決，尚
    有未合。從而，檢察官提起上訴指摘原審判決不當，為有理
    由，應由本院予以撤銷改判。
　㈡爰以行為人之責任為基礎，審酌被告恣意提供中信、安泰、
    凱基及兆豐帳戶金融卡、密碼，作為詐欺集團成員向廖子萱
    等人詐欺取財及洗錢之工具，徒增廖子萱等人等追償、救濟
    困難，並使執法人員難以追查詐欺集團成員之真實身分及贓
    款流向，助長詐欺犯罪之風氣，危害社會治安與金融秩序，
    所肇廖子萱等人損害非微，應嚴予非難，兼衡被告之素行，
    大學畢業之智識程度，其犯罪之動機、目的、手段，及於本
    院審理時自承之經濟能力、扶養親屬之家庭生活狀況（本院
    卷第93、117頁），復念被告僅提供個人帳戶予他人使用，
    因而幫助犯罪，並未參與詐欺集團實行詐欺、洗錢犯行，本
    案亦無證據證明被告提供帳戶獲有利益，而被告終能坦認犯
    行，就其交付帳戶原委始終供認無隱之犯後態度等一切情狀
    ，量處如主文第2項所示之刑，並諭知罰金如易服勞役之折
    算標準，資為懲儆。
　㈢被告前未曾因故意犯罪受有期徒刑以上刑之宣告，有本院被
    告前案紀錄表在卷可參（本院卷第27、28頁），素行良好，
    其提供個人金融帳戶予他人使用，幫助詐欺、洗錢犯罪，所
    為固然非是，究係急於申辦貸款，一時短於思慮，基於不確
    定之犯意而為，惡性並非重大，且依卷附被告與「王栢翰」
    之對話紀錄顯示，被告並未因提供帳戶獲有任何利益，復念
    被告雖容任「王栢翰」所屬詐欺集團向廖子萱等人詐取金錢
    ，然被告於原審業與到庭之陳家樺、陳亮璇於原審達成和解
    (原審審易卷77、78、99、100頁)，依約按和解內容給付賠
    償款項，僅餘告訴人陳亮璇之和解金2萬元尚未給付(本院卷
    第119、121頁)，堪認被告勉力彌補損害，應已認知行為錯
    誤，經此偵審教訓及刑之宣告，足為警惕，應無再犯之虞，
    本院審酌上情，衡酌刑期無刑之目的及刑罰最後手段性，認
    所宣告之刑，以暫不執行為適當，併予宣告緩刑2年，以勵
    自新。另為使告訴人陳亮璇獲得更充足之保障，避免被告僥
    倖利用分期之利，獲得法院寬判，並督促被告確實依約續為
    履行和解條件，經斟酌被告與告訴人陳亮璇之和解筆錄內容
    ，爰依刑法第74條第2項第3款規定，命被告應依附表二所示
    之給付期限、方式向告訴人陳亮璇支付。再此部分乃緩刑宣
    告附帶之條件，依刑法第74條第4項之規定，其得為民事強
    制執行名義，且依刑法第75條之1第1項第4款之規定，被告
    如有違反上揭所應負擔、履行之義務情節重大，足認原宣告
    之緩刑難收其預期效果，而有執行刑罰之必要者，得撤銷緩
    刑之宣告，併此指明。
據上論斷，應依刑事訴訟法第369條第1項前段、第364條、第299
條第1項前段，洗錢防制法第14條第1項、第16條第2項，刑法第1
1條前段、第30條、第339條第1項、第55條、第42條第3項、第74
條第1項第1款、第2項第3款，刑法施行法第1條之1第1項，判決
如主文。
本案經檢察官劉倍提起公訴，檢察官施韋銘提起上訴，檢察官周
啟勇到庭執行職務。
中　　華　　民　　國　　111 　年　　5 　　月　　19　　日
                  刑事第三庭    審判長法　官  張惠立
                                      法　官  鄭昱仁
                                      法　官  劉兆菊
以上正本證明與原本無異。
如不服本判決，應於收受送達後20日內向本院提出上訴書狀，其
未敘述上訴之理由者並得於提起上訴後20日內向本院補提理由書
（均須按他造當事人之人數附繕本）「切勿逕送上級法院」。
                                      書記官  陳嬿如
中　　華　　民　　國　　111 　年　　5 　　月　　19　　日
附錄：本案論罪科刑法條全文
中華民國刑法第339條
意圖為自己或第三人不法之所有，以詐術使人將本人或第三人之
物交付者，處5年以下有期徒刑、拘役或科或併科50萬元以下罰
金。
以前項方法得財產上不法之利益或使第三人得之者，亦同。
前二項之未遂犯罰之。
洗錢防制法第14條
有第二條各款所列洗錢行為者，處7年以下有期徒刑，併科新臺
幣5百萬元以下罰金。
前項之未遂犯罰之。
前二項情形，不得科以超過其特定犯罪所定最重本刑之刑。
附表一：
編號 被害人(告訴人) 詐騙時間 詐騙方法 匯款時間 匯入帳戶 匯款金額(新臺幣) 相關卷證出處  1 廖子萱 108年9月28日21時24分許 冒稱係網購客服、銀行客服，向告訴人廖子萱佯稱：因網路購物設定錯誤，須取消設定云云，致告訴人廖子萱陷於錯誤，遂依指示匯款。 108年9月28日22時9分許 被告中信帳戶 2萬9,987元(未遭提領，仍留存在被告中信帳戶內) ⑴證人廖子萱警詢證述(偵90卷第21至24頁)⑵被告中信帳戶交易明細(偵90卷第79、83頁)⑶中信自動櫃員機交易明細表(偵90卷第27頁)     108年9月28日22時23分許  2萬6,000元(遭提領)   2 洪瓊華 108年9月29日20時35分許 冒稱係網購客服(起訴書及原審附表贅載銀行客服，應予更正)，向告訴人洪瓊華佯稱：因網路購物設定錯誤，須取消設定云云，致告訴人洪瓊華陷於錯誤，遂依指示匯款。 108年9月29日21時35分許 被告兆豐帳戶 2萬9,987元 ⑴證人洪瓊華警詢證述(偵90卷第29至31頁)⑵被告兆豐帳戶交易明細(偵90卷第93、95頁)⑶被告安泰交易明細(偵90卷第97頁)⑷郵局自動櫃員機交易明細表、中信自動櫃員機交易明細(偵90卷第39頁)     108年9月29日22時許 被告安泰帳戶 2萬3,000元   3 陳家樺 108年9月29日18時1分許 冒稱係網購客服、銀行客服，向告訴人陳家樺佯稱：因網路購物設定錯誤，須取消設定云云，致告訴人陳家樺陷於錯誤，遂依指示匯款。 108年9月29日20時54分許 被告凱基帳戶 2萬3,779元 ⑴證人陳家樺警詢證述(偵90卷第45至49頁)⑵被告凱基帳戶交易明細(偵90卷第87至89頁)⑶郵局自動櫃員機交易明細表、臺灣銀行自動櫃員機交易明細(偵90卷第55頁)     108年9月29日21時10分許  1萬1,985元   4 黃秀惠 108年9月28日21時13分許 冒稱係郵局客服（起訴書及原審附表誤載為網拍客服、銀行客服，應予更正），向告訴人黃秀惠佯稱：因訂單交易扣款要取消云云(起訴書及原審附表誤載為因網路購物設定錯誤，須取消交易，應予更正)，致告訴人黃秀惠陷於錯誤，遂依指示匯款。 108年9月28日21時13分許 被告中國信託帳戶 2萬9,985元 ⑴證人黃秀惠警詢證述(偵90卷第61至62頁)⑵被告中信帳戶交易明細(偵90卷第79、81頁)⑶郵局自動櫃員機交易明細(偵90卷第67頁)  5 陳亮璇 108年9月29日19時19分許 冒稱係網購客服、銀行客服，向告訴人陳亮璇佯稱：因網路購物設定錯誤，須取消訂單云云，致告訴人陳亮璇陷於錯誤，遂依指示匯款。 108年9月29日20時29分許 被告凱基帳戶 9萬9,987元 ⑴證人陳亮璇警詢證述(偵2031卷第27至28頁)⑵被告凱基帳戶交易明細(偵90卷第87至89頁)⑶被告安泰交易明細(偵90卷第97頁)⑷網路銀行轉帳截圖(偵2031卷第79至81頁)     108年9月29日21時8分許 被告安泰帳戶 6萬51元      108年9月29日21時11分許(原審附表誤載為108年9月30日11時許，應予更正)  3萬6,987元  
附表二：
被告和解內容 被告黃子哲願給付告訴人陳亮璇新台幣（下同）拾陸萬元整元，給付方式如下：被告黃子哲於民國110年2月18日起至全部給付完畢為止，於每月18日前各給付壹萬元整，匯入告訴人陳亮璇指定之帳戶（臺中銀行南屯分行，帳戶名稱：陳亮璇；帳號：000-00-0000000），如有一期未履行，視為全部到期，得為強制執行。